【裁判字號】    99,上訴,2970
【裁判日期】    991026
【裁判案由】    偽證等
【裁判全文】
臺灣高等法院刑事判決                99年度上訴字第2970號
    上  訴  人
    即  被  告  甲○○
上列上訴人因偽證等案件，不服臺灣板橋地方法院99年度訴字第
35號，中華民國99年7月5日第一審判決（起訴案號：臺灣板橋地
方法院檢察署98年度偵緝字第2023號），提起上訴，本院判決如
下：
    主  文
上訴駁回。
    事實及理由
一、本案經本院審理結果，認第一審以上訴人即被告甲○○犯刑
    法刑法第30條第1項、第339條第1項之幫助詐欺取財罪，第1
    68條之偽證罪，分別判處拘役50日、有期徒刑4 月，認事用
    法及量刑均無不當，應予維持，並引用第一審判決書記載之
    事實、證據及理由（如附件）。
二、被告上訴意旨略以：被告認罪，請求從輕量刑，並給予緩刑
    或易服社會勞動之諭知。
三、本院查：
(一)按量刑之輕重及緩刑之宣告，係屬事實審法院得依職權自由
    裁量之事項，茍於量刑時，已依行為人之責任為基礎，並斟
    酌刑法第57條各款所列情狀，而未逾越法定範圍，又未濫用
    其職權，即不得遽指為違法。本件原審審酌被告將存摺、提
    款卡等物提供予他人使用，助長他人犯罪，增加被害人尋求
    救濟及治安機關查緝犯罪之困難，危害被害人財產安全及社
    會治安，類此行為已嚴重損及社會治安，惟於犯後尚知坦承
    犯行；又於偵查中虛偽證述，足以影響偵查結果，妨害司法
    調查之公正性，且犯後仍否認此揭犯行難認已知悔悟，並兼
    衡其等犯罪之動機、目的、手段、被害人所受損害等一切情
    狀，分別就幫助詐欺取財罪量處拘役50日，就偽證罪量處有
    期徒刑4 月，並就幫助詐欺取財罪所定之刑，諭知易科罰金
    之折算標準，核無違法或不當之情形。
(二)雖被告前此未曾故意犯罪受有期徒刑以上刑之宣告，有本院
    被告前案紀錄表附卷可稽；惟本案被告所犯幫助詐欺取財罪
    經原審宣告拘役50日，已併諭知得以新臺幣1,000元折算1日
    易科罰金；另經原審宣告有期徒刑4 月之偽證罪，雖不符合
    易科罰金之條件，惟非不得依刑法第41條第3項、第2項之規
    定，向檢察官聲請易服社會勞動，已足救濟短期自由刑之弊
    ，復可對社會提供相當之貢獻，是本案並無暫不執行刑罰為
    適當情形，原審法院未併予宣告緩刑並無不當。綜上，本件
    上訴為無理由，應予駁回。
據上論斷，應依刑事訴訟法第368條、第373條，判決如主文。
本案經檢察官張熙懷到庭執行職務。
中    華    民    國    99    年    10    月    26    日
                  刑事第十四庭審判長法  官  陳志洋
                                    法  官  謝靜慧
                                    法  官  梁耀鑌
以上正本證明與原本無異。
幫助詐欺罪不得上訴。
偽證罪如不服本判決，應於收受送達後十日內向本院提出上訴書
狀，其未敘述上訴之理由者並得於提起上訴後十日內向本院補提
理由書（均須按他造當事人之人數附繕本）「切勿逕送上級法院
」。
                                    書記官  莊淑茹
中    華    民    國    99    年    10    月    26    日
附件
臺灣板橋地方法院刑事判決                99年度訴字第35號
公  訴  人  臺灣板橋地方法院檢察署檢察官
被      告  甲○○  女  21歲（民國○○年○○月○○日生）
                    身分證統一編號：Ｚ000000000號
                    住臺北縣永和市○○路37巷3號4樓
選任辯護人  李富湧律師
被      告  張峰銘  男  23歲（民國○○年○月○○日生）
                    身分證統一編號：Ｚ000000000號
                    住臺北縣板橋市○○路107號5樓
上列被告因偽證等案件，經檢察官提起公訴（98年度偵緝字第
2023號），本院判決如下：
    主  文
甲○○幫助意圖為自己不法之所有，以詐術使人將本人之物交付
，處拘役伍拾日，如易科罰金，以新臺幣壹仟元折算壹日。又證
人，於檢察官偵查時，於案情有重要關係之事項，供前具結，而
為虛偽陳述，處有期徒刑肆月。
張峰銘幫助意圖為自己不法之所有，以詐術使人將本人之物交付
，處拘役伍拾日，如易科罰金，以新臺幣壹仟元折算壹日。
    事  實
一、甲○○、張峰銘等人均能預見將金融帳戶之金融卡及密碼交
    付予他人使用，足以使他人提領獲取詐欺所得，而幫助詐欺
    集團詐取財物，仍不違背其等之本意，竟於缺錢花用之情況
    下，張峰銘經取得甲○○之同意後，均基於幫助詐欺之不確
    定故意，於民國97年8 月23日，兩人偕同友人潘家財、白可
    婕一同前往臺北縣板橋市浮洲橋下之某便利商店前，以新臺
    幣（下同）3,000 元之代價，由張峰銘將甲○○所有之玉山
    銀行雙和分行帳號0000000000000 帳戶（下稱玉山銀行帳戶
    ）之存摺、提款卡及密碼，交付年籍姓名不詳之詐欺集團成
    員，並於當日將所得之3,000 元代價朋分花用完畢。嗣該詐
    欺集團成員即基於詐欺之犯意，於97年8 月28日21時21分許
    ，撥打電話予乙○○，假冒東森購物財務部經理，向乙○○
    佯稱：其先前於東森購物台付款時，付款誤設為分期付款，
    故每個月將會固定扣款云云，復冒充渣打銀行行員，於電話
    中佯稱：要其至提款機操作，解除扣款設定云云，致乙○○
    陷於錯誤，於同日21時21分許，前往桃園縣中壢市○○路56
    號之自動櫃員機，並依該詐欺集團成員指示操作，而將其帳
    戶內之14,102元轉帳至上揭玉山銀行帳戶內，並旋遭提領，
    嗣因乙○○察覺有異，始知被騙，並經其報警處理，而為警
    循線查悉上情。
二、經臺北縣政府警察局永和分局以甲○○涉嫌幫助詐欺罪嫌移
    送臺灣板橋地方法院檢察署，並經該署檢察官以97年度偵字
    第28953號案件偵辦後，甲○○明知上揭玉山銀行帳戶之存
    摺、提款卡並非遭張峰銘所竊取，為圖脫免刑責，先於97年
    10月23日同前署檢察官就其涉犯幫助詐欺案件偵查中，誆稱
    上揭玉山銀行帳戶之存摺、提款卡係張峰銘在未經其同意情
    況下，自行從其包包內取走云云，嗣於97年11月4 日，在同
    署403 偵查庭，經檢察官使甲○○就張峰銘所涉詐欺案件以
    證人身份供前具結後，就案情有重要關係事項，虛偽證稱：
    「（問：妳玉山銀行帳戶被張峰銘偷走？）是。97年8 月27
    日早上在潘家財樹林的家被張峰銘偷走。我與張峰銘在一起
    ，包包放在旁邊，我沒有注意到，他就拿走。…（何物被偷
    ？）存摺、提款卡。」等語，意圖影響偵查之結果，並掩飾
    其前開幫助詐欺犯行，致該署檢察官就其所涉上揭詐欺案件
    為不起訴處分，並就張峰銘涉有竊盜、詐欺罪嫌簽分另以98
    年偵字第6858號、98年偵緝字第2023號案件偵辦，嗣將張峰
    銘緝獲到案後，張峰銘於偵查中陳稱：「當時是甲○○說要
    賣，所以我跟潘家財就陪她去浮洲橋下的全家超商，將存摺
    、提款卡、密碼賣給別人，她賣3,000 元，我們沒有拿到錢
    ，她有請我們吃飯。」等語，甲○○至此始坦承上情而查獲
    （張峰銘所涉竊盜案件部分，另經檢察官為不起訴處分）。
三、案經乙○○訴由臺北縣政府警察局永和分局移送及臺灣板橋
    地方法院檢察署檢察官自動檢舉偵查起訴。
    理  由
一、證據能力方面：
  (一)按被告以外之人於審判外之言詞或書面陳述，除法律有規定
    者外，不得作為證據；被告以外之人於偵查中向檢察官所為
    之陳述，除顯有不可信之情況者外，得為證據；刑事訴訟法
    第159 條第1 項、第159 條之1 第2 項分別定有明文。復按
    證人、鑑定人依法應具結而未具結者，其證言或鑑定意見，
    不得作為證據，刑事訴訟法第158 條之3 固定有明文，然所
    謂「依法應具結而未具結者」，係指檢察官或法官依刑事訴
    訟法第175 條之規定，以證人身分傳喚被告以外之人到庭作
    證，或雖非以證人身分傳喚到庭，而於訊問調查過程中，轉
    換為證人身分為調查時，此時其等供述之身分為證人，則檢
    察官、法官自應依同法第186 條有關具結之規定，命證人供
    前或供後具結，其陳述始符合同法第158 條之3 規定，而有
    證據能力；若檢察官或法官非以證人身分傳喚而以告發人、
    告訴人、被害人或共犯、共同被告身分傳喚到庭為訊問時，
    其身分既非證人，即與「依法應具結」之要件不合，縱未命
    其具結，純屬檢察官或法官調查證據職權之適法行使，當無
    違法可言。而前揭不論係本案或他案在檢察官面前作成未經
    具結之陳述筆錄，係屬被告以外之人於偵查中向檢察官所為
    之陳述，本質上屬於傳聞證據，基於保障被告在憲法上之基
    本訴訟權，除該被告以外之人死亡、身心障礙致記憶喪失或
    無法陳述、滯留國外或所在不明而無法傳喚或傳喚不到、或
    到庭後拒絕陳述等情形外，如已經法院傳喚到庭具結而為陳
    述，並經被告之反對詰問，前揭非以證人身分而在檢察官面
    前未經具結之陳述筆錄，除顯有不可信之情況者外，得為證
    據，並應於判決內敘明其符合傳聞證據例外之理由；又前揭
    非以證人之身分在審判中之陳述筆錄，倘該被告以外之人已
    經法院以證人身分傳喚到庭並經具結作證，且由被告為反對
    詰問，或有前揭傳喚不能或詰問不能之情形外，該未經具結
    之陳述筆錄因屬審判上之陳述，自有證據能力（最高法院96
    年度台上字第3527號、99年度台上字第1330號、第2296號等
    判決意旨可資參照）。是查，同案被告張峰銘於偵查中就被
    告甲○○涉犯本案部分之供述，係以被告身分所為，既非以
    證人身分為證言，自無具結之問題，即與「依法應具結」之
    要件不合，又該陳述所為固屬傳聞證據，然其於本院審理時
    就被告甲○○被訴部分，亦經以證人交互詰問及具結程序，
    準此，證人張峰銘於本院審理時經以證人身分為證，已足保
    障被告甲○○之對質詰問權，則前開審判外之陳述屬傳聞證
    據之瑕疵，應已治癒，此外，反對該項供述得具有證據能力
    之被告，亦未釋明張峰銘前開偵訊供述有顯不可信之情況，
    應認證人張峰銘於偵訊時以被告身分所為之陳述，有證據能
    力。
  (二)次按被告以外之人於審判外之陳述，雖不符合同法第159 條
    之1 至第159 條之4 之規定，但經當事人於審判程序同意作
    為證據，法院審酌該言詞陳述或書面陳述作成時之情況，認
    為適當者，亦得為證據。當事人、代理人或辯護人於法院調
    查證據時，知有第159 條第1 項不得為證據之情形，而未於
    言詞辯論終結前聲明異議者，視為有前項之同意，刑事訴訟
    法第159 條之5 亦定有明文。除上開論及之證據外，本判決
    下列所引用之各該被告以外之人於審判外之陳述，雖屬傳聞
    證據，惟均經當事人於法院準備程序及審判期日中表示無意
    見，而不予爭執，且迄至言詞辯論終結前亦未再聲明異議，
    法院審酌此等證據資料製作時之情況，尚無違法不當及證明
    力明顯過低之瑕疵，亦認為以之作為證據應屬適當，故揆諸
    前開規定，依刑事訴訟法第159 條之5 規定，認前揭證據資
    料均例外有證據能力。
二、得心證之理由：
  (一)就前揭事實欄一所載之事實，業據被告張峰銘、甲○○於本
    院審理中自白不諱，並經被害人乙○○在警詢中指訴明確，
    復有自動櫃員機交易明細表、甲○○上開玉山銀行帳戶之開
    戶基本資料暨交易明細表各1 份存卷足證（見97年偵字第28
    953 號卷第11至16頁），堪信被告上開自白應與事實相符。
    按金融帳戶為個人理財之工具，申請開設金融帳戶並無任何
    特殊之限制，一般民眾皆可以存入最低開戶金額之方式申請
    之，且一人亦可以在不同之金融機構申請多數之存款帳戶使
    用，此乃眾所週知之事實，則依一般人之社會生活經驗，苟
    見他人不以自己名義申請開戶，反而向不特定人蒐集借用他
    人之銀行帳戶供己使用，衡情當可知悉該蒐集帳戶之人係為
    掩飾身分而防止犯罪偵查機關查知提領款項人員之真實身分
    ；且此利用他人帳戶作為詐騙之用而使犯罪偵查機關無法藉
    由所使用帳戶追查真正之詐欺行為人之情形，近年來亦屢見
    不鮮，並經治安機關大力宣導提醒民眾勿輕信上當受騙，而
    為社會所週知，被告兩人將甲○○所有之銀行帳戶出售供他
    人使用，雖非參與詐欺行為之犯罪構成要件行為，主觀上亦
    難遽認就該等詐欺行為具共同犯意聯絡，然此項行為客觀上
    實具幫助詐欺犯罪之可能性，被告主觀上難以諉為不知，竟
    仍交予他人使用，尤見對此等結果之發生並不違反其等之本
    意，足認渠2 人就此幫助他人詐欺取財犯行之行為具有不確
    定故意無訛。至被告張峰銘雖另抗辯稱：當初是其與甲○○
    、潘家財、白可婕等人一同至便利商店交付帳戶，並一起將
    出售帳戶代價3,000 元花用完畢，故不應只由被告負責等語
    ，惟按刑法上之幫助犯，係指以幫助之意思，對於正犯資以
    助力，而未參與實施犯罪構成要件之行為者而言。是案外人
    潘家財、白可婕兩人於被告張峰銘、甲○○交付帳戶予他人
    時，縱然在場而知悉此情，事後並一起花用出售帳戶所得，
    然渠等既無對於詐欺正犯直接資以助力之舉措，自非屬幫助
    犯，此併予敘明之。從而，被告甲○○、張峰銘兩人幫助詐
    欺之犯行，洵堪認定，均應依法論科。
  (二)訊據被告甲○○矢口否認涉有偽證犯行，辯稱：我在偵查中
    之證述都是實在的，帳戶是張峰銘自己拿去的，到便利商店
    時，當場我才知道他將存摺資料賣給酒店云云；其之辯護人
    為其辯護稱：被告甲○○與自稱在酒店上班之張峰銘交往，
    97年8 月22日晚上在潘家財之住處過夜，當晚張峰銘在房間
    和被告提及要將存摺及提款卡賣給酒店的人，代價3,000 元
    ，被告當場表示不同意，此後就沒有再談到這個話題。第二
    天被告與張峰銘、潘家財、白可婕四人騎機車至附近之全家
    便利商店，被告並不知道去全家的目的何在，後來看到張峰
    銘自白可婕的包包內，拿出被告的存摺及錢包（提款卡放在
    錢包裡），前去跟不認識的二個人說話，由張峰銘將存摺及
    提款卡交給對方，因為被告不知道張峰銘目的，以為是賣給
    他酒店的人，所以沒有當場阻止，事後張峰銘有將3,000 元
    放在錢包裡，並將錢包交給被告，後來該3,000 元供四人花
    用，故被告於97年11月4 日在偵查中證述之內容，並無不實
    等語。惟查：
  1.被告甲○○因提供系爭玉山銀行帳戶予詐欺集團成員作為向
    被害人乙○○詐欺後匯入款項使用，嗣乙○○提出訴由臺北
    縣政府警察局永和分局移送，經臺灣板橋地方法院檢察署檢
    察官以97年偵字第28953 號甲○○涉犯詐欺案進行偵查時，
    被告甲○○於97年10月23日偵訊時，供稱：上揭玉山銀行帳
    戶之存摺、提款卡係張峰銘在我未同意之情況下自行從包包
    內拿走，因他問過我存摺之事，所以我懷疑是他偷的等語，
    嗣97年11月4 日在同署40 3偵查庭，經檢察官使甲○○就張
    峰銘所涉詐欺案件以證人身份供前具結後，其就案情有重要
    關係事項，證稱：「（問：妳玉山銀行帳戶被張峰銘偷走？
    ）是。97年8 月27日早上在潘家財樹林的家被張峰銘偷走。
    我與張峰銘在一起，包包放在旁邊，我沒有注意到，他就拿
    走。…（何物被偷？）存摺、提款卡。」等語之事實，乃為
    被告甲○○所不否認，且有兩份訊問筆錄可稽（參見97 年
    偵字第28953 號卷第20 -21、24-26 頁），堪先予認定。
  2.然被告甲○○所有玉山銀行帳戶之存摺、提款卡、密碼係在
    甲○○之同意下，由張峰銘於上揭時、地出售給真實姓名年
    籍不詳之人，出售帳戶所得3,000 元並由張峰銘、甲○○、
    潘家財、白可婕等人於當日一起花用完畢乙節，已據張峰銘
    於偵查供述：「（是否有於97年8 月27日，在臺北縣樹林是
    潘家財住處竊取甲○○之帳戶？）他說他要賣，所以我跟潘
    家財就陪她去福州橋（應係浮洲橋之誤）下的全家超商，將
    存摺、提款卡、密碼販賣給別人，她賣3,000 元…」等語（
    參同前署98年偵緝字第2023號卷第14-15 頁），復在本院審
    理中更證述：「（和甲○○什麼關係？）之前是男女朋友，
    現在沒有。（甲○○有個玉山銀行雙和分行帳戶？）知道。
    （有沒有借過該帳戶？）沒有，是她同意拿給我的。在潘家
    財家中同意的，時間不記得。（有沒有在97年8 月23日在浮
    洲橋下將甲○○的上開帳戶交給不認識的人？）有這件事情
    ，時間不記得。當時四個人看報紙，我、白可婕、潘家財、
    甲○○因為金錢花完，看報找工作，當時我們在潘家財板橋
    市○○○街還是二街，我們看到有人要蒐集存款簿，然後我
    跟潘家財一起問甲○○要不要賣帳戶，她先說不要，隔天又
    跟我們說好，她說不要後，我們就去睡覺，住在潘家財家中
    ，隔天一早起床，甲○○就跟我說好，當時其他二人也在場
    ，我們就聯絡報紙上的人，電話我打的，對方說一本3,000
    元，我們就約好時地過去了，我們約好在浮洲橋下一家便利
    商店，時間大約是中午2 、3 點，我們騎乘兩台機車過去，
    帳戶在我機車內，當時帶著存摺、提款卡，是甲○○自己打
    開機車置物箱放置的，到了之後，對方來了，我們就將東西
    給他，對方有兩人，比我們先到場，我們四個人同時上前，
    由甲○○拿給對方，對方也將金錢拿給甲○○，帳戶一開始
    是我從機車置物箱拿出來的，看到人之後，我就將東西拿給
    甲○○，由他交給對方，對方拿到帳戶後，就拿3,000元給
    甲○○，並且說十五天之後，如果還要繼續販賣，再給十五
    天的錢，並且會跟我們聯絡，並且說會打我們之前聯絡的那
    隻電話，當時我們是用甲○○的手機撥打的。至於之前3000
    元是三天的錢，我也不知道這種是租還是買，3,000元三天
    是在電話以及現場都有提到。之後我們就離開了。…（你確
    定是甲○○親手交付帳戶給對方？）對。（甲○○拿到後，
    如何用？）我們四人一起用，都有花到，逛街吃飯用。…（
    甲○○交付之前或之後，有沒有擔心過？）打電話前一天晚
    上，她有擔心過，她有說會不會被拿去亂搞，我說我不知道
    ，隔天她就跟我說可以賣。…（本件是甲○○自己同意賣帳
    戶？）對。當時只有甲○○身上有帳戶，其他三人沒有。（
    你有沒有跟甲○○說，要將帳戶賣給酒店的人用？）沒有。
    （有沒有在潘家財家中偷甲○○帳戶？）沒有，如果是偷的
    ，我如何知道密碼。（甲○○交帳戶時，對方有沒有問密碼
    ？）有，而且是由甲○○跟對方說的，我們其他三人都有聽
    到，密碼我現在忘記了。…提款卡由我交給對方，存摺是由
    甲○○交給對方，對方先拿到提款卡後，就去全家更改密碼
    ，我們三人在外面等，他出來之後，甲○○才將存摺交給對
    方，對方才交三千元給甲○○，所以之前我才說是我拿給對
    方的。我之前曾經用甲○○帳號轉錢給朋友，所以我記得密
    碼，當天我交提款卡給對方，有告訴對方密碼，但是後來對
    方出來說密碼錯了，這時才由甲○○自己跟對方說密碼多少
    。」等語甚詳（參本院卷第105至109頁）。
  3.且證人張峰銘前揭證述，核與證人潘家財在本院結證：「（
    甲○○有個玉山銀行雙和分行帳戶是否見過？）見過。（你
    們有沒有把甲○○的帳戶拿去販賣？）當時是一起去販賣的
    。（經過如何？）不記得了。（你們如何知道要賣帳戶？）
    看報紙，當時在找工作。…（甲○○有沒有同意賣帳戶？）
    有。那時在我家中，我們四人討論之後，就決定賣帳戶，但
    是沒有決定要賣誰的帳戶。（何時決定要賣甲○○上開帳戶
    ？）我忘記了，但是是當天。在我家中同意的，並且由甲○
    ○自己拿出存摺出來，我們四人一起去賣的，這是聯絡電話
    之後的事情，但撥打電話之前我有聽到甲○○同意賣，當時
    我們四人都在，不太記得何人撥打的電話。（之後你們去哪
    裡？）我們家附近的7- 11 ，靠近浮洲橋。騎乘兩台機車過
    去，張峰銘與甲○○一台，我與白可婕一台，當時帳戶還在
    甲○○身上。不太記得哪一方的人先到，對方好像一人還是
    二人，由張峰銘及甲○○上前去講話，我們在旁邊等，距離
    大約證人席到法官席。（有看到何人拿出存摺及提款卡交給
    對方？）我沒看到，因為我和白可婕在旁邊聊天，沒有注意
    。（是否聽得到他們聲音？）聽不到。（甲○○是否一直在
    張峰銘旁邊？）後來有走回來，之前一直在張峰銘旁邊，我
    不知道她為何到我們旁邊來，我也不知道為何張峰銘沒有走
    回來，我也沒有注意他做什麼事情。（你有看到對方走進便
    利商店否？）忘記了。（後來賣帳戶拿到多少？）3,000 元
    。甲○○過去拿的。因為我有看到她走過去，後來就拿錢回
    來了。四人一起去吃飯等花掉。（賣帳戶之前或是之後，有
    沒有聽說甲○○問說帳戶賣了會不會有問題這樣的話？）好
    像有，又好像沒有，我不記得。（當天去浮洲橋下之便利商
    店之前，是否知道去哪裡做什麼事情？）四人都知道，要去
    賣存摺，包括甲○○也知道。（你有聽到張峰銘說要將帳戶
    賣給酒店朋友或是酒店之類的話？）沒有。（撥打電話的對
    方是否認識？）不認識。…（有沒有聽甲○○說，她的存摺
    被偷或是遺失等言？）沒有。（你們去超商之前，存摺有沒
    有放在白可婕包包？）沒有。」等語係屬相符（詳本院卷第
    110 至116 頁），復參本院質之潘家財謂：「（你如此供述
    會讓你自己有販賣帳戶的犯罪嫌疑是否明瞭？）知道。（剛
    剛所言均實在？）是的。」，亦徵證人潘家財當無為使張峰
    銘脫免竊盜之嫌，故為不實陳述，而自陷己身罹於幫助詐欺
    、偽證等刑責之可能，可認其之證述係屬真正。再者，證人
    張峰銘、潘家財兩人對於部分細節之陳述雖有不同，惟按證
    人之陳述有部分前後不符，或相互間有所歧異時，究竟何者
    為可採，法院仍得本其自由心證予以斟酌，非謂一有不符或
    矛盾，即應認其全部均為不可採信；然其基本事實之陳述，
    若果與真實性無礙時，則仍非不得予以採信（最高法院著有
    74年台上字第1599號判例參照）。且證人之證詞具有其特殊
    性，與物證或文書證據具有客觀性及不變性並不相同，蓋人
    類對於事物之注意及觀察，有其能力上之限制，無法對所發
    生或經歷的事實能機械式無誤地捕捉，亦未必能洞悉事實發
    生過程之每一細節及全貌，且常人對於過往事物之記憶，隨
    時日之間隔而漸趨模糊或失真，自難期其如錄影重播般地將
    過往事物之原貌完全呈現，故供述證據每因個人觀察角度、
    記憶能力、表達能力、誠實意願、嚴謹程度及利害關係之不
    同，而有對相同事物異其供述之情形發生，而其歧異之原因
    ，未必絕對係出於虛偽所致。執此以觀，證人張峰銘、潘家
    財所證內容，就一些細節部分雖略有出入，然基本事實即被
    告甲○○確有同意出售其上揭玉山銀行帳戶，方由張峰銘於
    上揭時、地持該帳戶存摺等資料交付他人，所取得3,000 元
    之代價並由四人於當日共同花用完畢等重要情事則均一致，
    自均堪以採憑。被告甲○○之辯護人以證人之供詞略有不符
    ，即謂應悉數摒棄不取云云，殊不可採。是被告甲○○證述
    系爭帳戶之存摺及提款卡係遭張峰銘所竊取云云，係屬虛偽
    不實。
  4.被告甲○○固以前揭情詞置辯。然觀諸甲○○於檢察官偵訊
    時，雖先供稱：「97年8 月被張峰銘拿去變賣，他拿我存摺
    、提款卡去賣，我不知他賣給誰，他說他要賣給酒店。在潘
    家財樹林的家被張峰銘拿去賣，賣3,000 元。…（你是否有
    同意他拿去賣？）沒有。（既然如此為何交給他？）我沒有
    交給他，他拿走我不知道。因我帳戶放在潘家財家，東西放
    包包中，他從包包中取走，但我沒看到，因他問過我存摺之
    事，所以我懷疑是他偷的，密碼他之前已知道是我生日。…
    （3,000 元你有分到？）沒有。事後張峰銘有說」，暨具結
    證述：「（問：妳玉山銀行帳戶被張峰銘偷走？）是。97年
    8 月27日早上在潘家財樹林的家被張峰銘偷走。我與張峰銘
    在一起，包包放在旁邊，我沒有注意到，他就拿走。（怎知
    是他偷的？）因他拿走的前一天有問我存摺是否可借他或給
    他，我說不要。…（何物被偷？）存摺、提款卡。…（他拿
    走存摺、提款卡後有告訴你？）沒有。」等語（97年偵字第
    28943 號卷第20至21、25頁）。然經檢察官就張峰銘涉犯竊
    盜之罪嫌簽分偵辦，迄張峰銘因該竊盜案件通緝到案，並供
    述系爭玉山銀行帳戶之存摺、提款卡、密碼等乃甲○○同意
    出售予他人等語之後，被告甲○○復又以證人身分向檢察官
    具結證稱：「（是否將玉山銀行雙和分行帳戶交給張峰銘？
    ）沒有。（為何他說他跟潘家財陪你去浮洲橋下全家便利店
    ，賣存摺提款卡，賺3,000 ？）是。我有跟他一起去，該帳
    戶提款卡是被告拿的，他說要拿去給酒店的公司。他交的時
    候，我與潘家財都在旁邊。他自己過去，要我們在旁，有拿
    到3,000 ，大家拿去吃東西。…（為何97年11月4 日偵查中
    你說你上開銀行帳戶是在潘家財家被張峰銘偷，你說當時與
    潘家財交往，包包放旁邊，為何與今日所言不同？）當時我
    真的沒有看到他拿。今日所言屬實。（97年11月4 日為何這
    樣說？）因不懂。（當時有跟你說要據實陳述，為何不說實
    話？怕自己被處罰？）有一點。（檢察官諭知就詐欺部分，
    有新事實新證據，故列你為被告，你涉偽證罪嫌。…你與潘
    家財、張峰銘在97年8 月，一起在浮洲橋下全家便利店將你
    上開銀行帳戶提款卡、存摺交給他人？）是張峰銘交給酒店
    ，密碼他知道。得款3,000 元。約是97年8 月23日，忘記上
    午還下午。…（3,000 如何花？）吃飯。（之前97年11月4
    日作證時，所言屬實？）不實。（承認幫助詐欺、偽證？）
    幫助詐欺我不知道。我承認偽證。」等語（見98年偵緝字第
    2023號卷第25至26頁），即被告甲○○就系爭帳戶是否係遭
    張峰銘所竊取乙節，前後證述顯不一致，且於98年8 月25日
    偵訊中，業已坦承其97年11月4 日具結證述存摺等物是遭張
    峰銘竊取一事乃屬虛偽不實。詎被告甲○○迄至本院又改口
    否認犯行，抗辯帳戶存摺等物乃張峰銘趁其不意自其包包內
    所偷取云云，其之所辯顯為卸免刑責之詞，洵無足採。
  5.被告甲○○雖另聲請訊問證人白可婕，欲證明張峰銘在交付
    系爭帳戶給他人當日，係自行從其包包內取出存摺、提款卡
    等物，並暫時交由同行者白可婕保管，再於上揭時、地再自
    白可婕之包包內取出後轉交予姓名年籍不詳之人之事實。惟
    參酌證人白可婕在本院證述：「（97年8 月22日晚上，你和
    張峰銘、甲○○有沒有住在潘家財？）有。…當時我們四人
    有去便利商店，但是我們不知道張峰銘要去賣存摺，但是甲
    ○○在便利商店有跟我說張峰銘前一天晚上有問她說，可不
    可以拿她的存摺去存錢，當時張峰銘在作酒店的經紀公司，
    之後甲○○沒有再說什麼，後面我看到張峰銘拿手機在打電
    話，然後他叫我們三人在旁邊等一下，之後張峰銘就拿著甲
    ○○的存摺過去便利商店門口，我有看到。…（之前張峰銘
    有將甲○○的存摺及錢包寄放在你的包包？）有。當時甲○
    ○沒有帶包包，當時我有帶包包，所以甲○○身上的重要物
    品放在我身上，是甲○○把東西放我身上的。（是甲○○將
    身上東西放在你包包？）是。（後來到便利商店何人把存摺
    、提款卡拿出來？）當時我們出去的時候，我有揹著包包，
    後來張峰銘說要拿東西，因為當時甲○○存摺、提款卡都在
    我身上，張峰銘表示要拿甲○○的東西，然後我就把東西交
    給張峰銘，張峰銘就去拿甲○○的存摺。…（你說甲○○把
    帳戶存摺、提款卡放你包包，何時給你？出門前或是出門後
    ？）一直都放我包包，從我們有住在一起的時候開始就放在
    我這裡，所以是事發當天好幾天前。（存摺、提款卡都放在
    你包包裡面？）是。（為何要放在你包包？為何平常也放在
    那邊？）當時甲○○身上沒有任何包包。甲○○平常會把重
    要東西放在身上，但是當時她身上沒有包包。（她可以放在
    潘家財家中，為何當天要帶存摺出門？）有可能放在家中不
    保險。…（你們去超商之前，甲○○或是張峰銘有沒有問你
    存摺有沒有帶出去？）兩人都沒有問過我，但是我當天的包
    包是透明的，從外面就可以看到裡面的東西。（後來何人跟
    你拿帳戶？）張峰銘。（張峰銘為何知道你有帶出去？）因
    為包包是透明的，而且包包前一天放在房間裡面，張峰銘有
    看到。因為前一天晚上是張峰銘他們睡在房間。（張峰銘跟
    你拿存摺時，甲○○是否在旁邊，是否知道？）甲○○在旁
    邊。（她有沒有阻止你將帳戶交給張峰銘？）沒有，不過甲
    ○○有跟我講過前一天晚上跟張峰銘討論的事情，她跟我講
    的時候，張峰銘已經將存摺拿走，她說張峰銘要將帳戶給酒
    店經紀公司存錢用。…（事發前你是否知道張峰銘有偷甲○
    ○的存摺、提款卡？或者甲○○跟你說過她的帳戶被張峰銘
    偷走？）不清楚。我沒有聽過甲○○說過她的存摺被張峰銘
    偷走。（甲○○何時將存摺放在你的包包？）案發之前幾天
    ，不記得確實時間。（寄放多久？有無一、二星期？）一個
    星期有吧。（中間甲○○有沒有拿帳戶出來過？）沒有。（
    你確定當時甲○○沒有自己的包包？）是的。…（張峰銘當
    天上午跟你拿存摺時，甲○○有沒有聽到？）有。（你說甲
    ○○有跟你說，前一天張峰銘說要賣她的存摺給酒店，情形
    如何？）甲○○跟我說，張峰銘在前一天晚上，跟她在房間
    討論說，可不可以向她借存摺，說是要拿到酒店經紀公司存
    錢，我不知道要存誰的錢。（甲○○有沒有說她有同意要借
    給張峰銘否？還是說她不同意要借？）當時張峰銘有保證不
    會有問題，但是甲○○有擔心，我不知道甲○○有沒有同意
    要借我不知道。（甲○○有沒有跟你說，她有同意要借存摺
    給張峰銘？）沒有。（有沒有跟你說，她並沒有同意要借帳
    戶給張峰銘？）甲○○當下也不知道張峰銘的目的為何。（
    甲○○究竟有沒有說同意或是不同意？）同意吧。（甲○○
    有沒有告訴你她同意借存摺或是不同意借存摺給張峰銘？）
    她沒有說。（當天張峰銘從你包包將存摺拿走，甲○○在旁
    邊看到沒有阻止，事後又告訴你，前一天張峰銘要借存摺的
    事情，她又沒有說不同意，所以表示甲○○並沒有不將存摺
    借給張峰銘是否？）是的。（當天張峰銘將她的存摺拿去給
    朋友之後，甲○○有沒有再責問張峰銘將她的存摺交給別人
    ？）沒有。」等語（本院卷第140 至149 頁），要與被告甲
    ○○所辯，明顯不符，難認甲○○前開抗辯可採。
  6.此外，本案證人張峰銘、潘家財、白可婕既皆已清楚證述被
    告甲○○於張峰銘交付帳戶之存摺等物給他人時，亦在場親
    見親聞，但卻未曾表示不同意或曾加以阻止張峰銘此舉，事
    後更未曾質問張峰銘偷取其存摺暨提款卡之事實，而被告甲
    ○○在本院亦均坦承上情，則以事理常情判斷，倘張峰銘確
    有竊取甲○○所有玉山銀行帳戶存摺、提款卡之行為，則甲
    ○○於見到張峰銘未經同意即逕將其存摺、提款卡等屬個人
    重要物品交給他人時，焉有未當場加以阻止或事後向其提出
    質問之舉措，反而任其交付給他人，於事後再將出售帳戶所
    得3,000 元與張峰銘等3 人一同花用完畢。是被告甲○○前
    揭抗辯，亦顯悖於常理，無足採信。
  7.綜上所述，被告甲○○明知其所有系爭玉山銀行之帳戶並非
    張峰銘所竊取，其復已同意由張峰銘將該帳戶之存摺、提款
    卡暨密碼等物出售予他人，用以換取3,000 元之代價花用，
    惟竟於97年11月4 日，就張峰銘所涉犯前述詐欺案件，在臺
    灣板橋地方法院檢察署第403 偵查庭開庭時，以證人身分接
    受檢察官訊問並供前具後，就案情有重要關係之事項，虛偽
    證稱：系爭玉山銀行帳戶存摺、提款卡是於97年8 月27日早
    上在潘家財樹林的家被張峰銘偷走云云，是被告甲○○主觀
    上明知反於其所見所聞之事項，故意為不實之陳述，已屬灼
    然，自構成刑法第168 條之偽證罪無訛，應依法論科。
  8.末者，被告甲○○之辯護人雖另向本院聲請對被告張峰銘、
    甲○○兩人進行測謊，惟測謊之鑑驗，係就受測人對相關事
    項之詢答，對應其神經、呼吸、心跳等反應而判斷，其鑑驗
    結果有時亦因受測人之生理、心理因素而受影響，測謊鑑驗
    之結果既會受到受測人之生理、心理因素而受影響，且人的
    行為、思想又無法量化，則測謊自不能如物理、化學試驗般
    獲得絕對之正確性，測謊之結果應係有其他可資信賴之積極
    或消極證據存在之情形下，作為補強證據證明力參考之用，
    而非可作為判斷事實之唯一及絕對之憑證，證據價值即為薄
    弱。亦即，本案被告甲○○偽證犯行，已有上開諸多事證可
    佐，縱使其能通過測謊測試，仍無從擔保測謊結果之正確性
    ，尚難僅憑測謊鑑定結果遽為推翻前揭積極證據，故本院認
    並無進行測謊之必要，附此陳明。
三、核被告甲○○所為，係犯刑法第30條第1 項、第339 條第1
    項之幫助詐欺取財罪、第168 條之偽證罪；核被告張峰銘所
    為，係犯刑法第30條第1 項、第339 條第1 項之幫助詐欺取
    財罪。又被告均以幫助之意思，為詐欺罪構成要件以外之行
    為，爰依刑法第30條第2 項之規定，按正犯之刑減輕之。次
    按刑法第28條之共同正犯係指二人以上共同實施犯罪之行為
    者而言，幫助他人犯罪，並非實施正犯，在事實上雖有二人
    以上共同幫助，要應各負幫助責任，仍無適用該條之餘地（
    最高法院33年上字第793號判例、72年度台上字第7115號判
    決參照）。是本案被告張峰銘夥同甲○○出售其帳戶予詐欺
    集團成員，係共同幫助該犯罪集團詐欺取財，均非實施正犯
    ，應各負幫助犯之責任，當無刑法第28條共犯之適用，起訴
    書認被告兩人與證人潘家財有犯意聯絡、行為分擔，均應論
    以共同正犯云云，容有誤會。爰審酌被告兩人將存摺、提款
    卡等物提供予他人使用，助長他人犯罪，增加被害人尋求救
    濟及治安機關查緝犯罪之困難，危害被害人財產安全及社會
    治安，類此行為已嚴重損及社會治安，惟於犯後尚知坦承犯
    行；又甲○○於偵查中虛偽證述，足以影響偵查結果，妨害
    司法調查之公正性，且犯後仍否認此揭犯行難認已知悔悟，
    並兼衡其等犯罪之動機、目的、手段、被害人所受損害等一
    切情狀，分別量處如主文所示之刑，並就兩人幫助詐欺取財
    罪所定之刑，諭知易科罰金之折算標準，以資懲儆。
據上論斷，應依刑事訴訟法第299條第1項前段，刑法第30條、第
168條、第339條第1項、第41條第1項前段，刑法施行法第1 條之
1 第1 項、第2 項前段，判決如主文。
本案經檢察官鄭淑壬到庭執行職務。
中    華    民    國    99    年    7    月    5      日
                   刑事第二十庭 審判長法  官  邱景芬
                                      法  官  廖怡貞
                                      法  官  吳佳穎
以上正本證明與原本無異。
如不服本判決應於收受判決後10日內向本院提出上訴書狀，並
應敘述具體理由。其未敘述上訴理由者，應於上訴期間屆滿後
20日內向本院補提理由書（均須按他造當事人之人數附繕本）
「切勿逕送上級法院」。
                                      書記官  周百川
中    華    民    國    99    年    7     月    6     日
附錄本案論罪科刑法條全文：
刑法第168條
於執行審判職務之公署審判時或於檢察官偵查時，證人、鑑定人
、通譯於案情有重要關係之事項，供前或供後具結，而為虛偽陳
述者，處7年以下有期徒刑。
刑法第339條
意圖為自己或第三人不法之所有，以詐術使人將本人或第三人之
物交付者，處5 年以下有期徒刑、拘役或科或併科1 千元以下罰
金。
以前項方法得財產上不法之利益或使第三人得之者，亦同。
前二項之未遂犯罰之。

司法院資訊處製作；財團法人民間司法改革基金會備份。
